臺灣高等法院民事裁定
110年度抗字第45號
抗  告  人  蘇志成  
            蘇德藏  
            蘇和傑  
            蘇建陽  
            蘇彥文  
            蘇建勳  


相  對  人  祭祀公業蘇欽記公

法定代理人  蘇正忠  
            蘇文進  
            蘇有朋  
上列當事人間拆屋還地事件，抗告人對於中華民國109年11月10
日臺灣新北地方法院108年度訴字第56號裁定提起抗告，本院裁
定如下： 
    主  文
原裁定關於核定訴訟標的價額部分廢棄。
本件訴訟標的之價額應核定為新臺幣壹仟陸佰貳拾壹萬伍仟叁佰
零貳元。
其餘抗告駁回。
抗告費用由相對人負擔。
    理  由
一、按訴訟標的之價額，由法院核定；又核定訴訟標的之價額，
    以起訴時之交易價額為準；無交易價額者，以原告就訴訟標
    的所有之利益為準，民事訴訟法第77條之1第1項、第2項定
    有明文。次按以一訴主張數項標的者，其價額合併計算之；
    但所主張之數項標的互相競合或應為選擇者，其訴訟標的價
    額，應依其中價額最高者定之；以一訴附帶請求其孳息、損
    害賠償、違約金或費用者，不併算其價額，民事訴訟法第77
    條之2第1項、第2項分別定有明文。又原告請求遷出及拆屋
    還地部分，目的均為取回土地，其訴訟標的價額應以起訴時
    土地之價值為準，關於該相當於租金之不當得利部分，則屬
    附帶請求，依民事訴訟法第77條之2第2項規定，不併算入其
    價額（最高法院105年度台抗字第504號裁定意旨參照）。
二、抗告意旨略以：伊對民國109年10月8日原法院108年度訴字
    第56號判決（下稱原判決）伊敗訴部分不服而提起上訴。關
    於原判決命伊返還相當租金之不當得利部分（即附表一），
    係命㈠抗告人蘇志成、㈡蘇建陽、㈢蘇德藏、蘇彥文、㈣蘇和傑
    、蘇建勳依序給付相對人20萬1,456元、15萬1,294元、9萬8
    ,960、25萬7,639元，此部分上訴利益共70萬9,349元；關於
    原判決命伊拆除建物並交還新北市○○區○○段000○000地號土
    地（下稱332號土地、362號土地，合稱為系爭土地）部分，
    ㈠蘇志成、㈡蘇建陽、㈢蘇德藏、蘇彥文、㈣蘇和傑、蘇建勳所
    占用系爭土地之價值依序為92萬3,993元、69萬5,413元、45
    萬3,410元、118萬1,684元，此部分上訴利益共325萬4,500
    元。故本件上訴利益合計為396萬3,849元（計算式：709,34
    9＋3,254,500），應徵第二審裁判費6萬0,454元，惟原裁定
    認定本件訴訟標的價額為1,616萬5,584元，據以核定上訴第
    二審之裁判費為23萬1,444元，顯有違誤。爰提起抗告，求
    為廢棄原裁定，另為應徵第二審裁判費6萬0,454元之裁定等
    語。
三、經查：
　㈠相對人祭祀公業蘇欽記公在原法院起訴，主張抗告人無權占
    用伊所有之系爭土地如土地複丈成果圖（下稱附圖）編號33
    2⑴、⑵、⑶、⑷、⑸及編號362⑴部分，在其上興建門牌號碼新北
    市○○區○○路○段000○00000○00000○000號等房屋（下稱系爭房
    屋），占用332、362地號土地面積依序為595.83、98.65平
    方公尺，爰依民法第767條及第184、185、179條規定，訴請
    抗告人拆除系爭房屋後，將所占用土地部分返還予相對人，
    並請求給付相當租金之不當得利。原法院於109年10月8日以
    原判決命：㈠蘇志成將坐落332地號土地如附圖編號332⑴、⑶
    部分之地上物拆除，並將該部分土地返還相對人；㈡蘇建陽
    將坐落系爭土地如附圖編號332⑵及編號362⑴部分之地上物拆
    除，並將該部分土地返還相對人；㈢蘇德藏、蘇彥文將坐落3
    32地號土地如附圖編號332⑷部分之地上物拆除，並將該部分
    土地返還相對人；㈣蘇和傑、蘇建勳將坐落332地號土地如附
    圖編號332⑸部分之地上物拆除，並將該部分土地返還相對人
    ；㈤抗告人應給付相對人如附表一所示金額。抗告人不服原
    判決而提起上訴，上訴聲明：⒈原判決不利於抗告人部分廢
    棄；⒉上廢棄部分，相對人在第一審之訴駁回。
  ㈡有關原判決主文第1至4項部分，上訴利益應就系爭土地應返
    還如附圖編號332⑴、⑵、⑶、⑷、⑸及編號362⑴部分，依起訴時
    之交易價額計算。而332、362地號土地於107年8月1日起訴
    時（見原審調字卷第15頁收狀戳）之公告現值依序為每平方
    公尺2萬4,400元、1萬7,000元，此有新北市政府地政局公告
    現值查詢資料在卷可稽（見本院卷第15、17頁），則㈠蘇志
    成、㈡蘇建陽、㈢蘇德藏、蘇彥文、㈣蘇和傑、蘇建勳所占有
    系爭土地部分之公告現值依序為㈠460萬1,108萬元、㈡346萬9
    ,718元、㈢226萬0,172元、㈣588萬4,304元，合計為1,621萬5
    ,302元(計算式參附表二)。原法院就上開命返還部分，誤以
    系爭土地108年1月之公告現值計算，並核算本件訴訟標的價
    額為1,616萬5,584元，自有違誤，抗告意旨雖未指摘及此，
    但原裁定既屬有誤，且訴訟標的價額之核定，不問訴訟進行
    之程度，為法院應依職權調查之事項，自應由本院將原裁定
    該部分予以廢棄，自為核定本件訴訟標的價額如主文第2項
    所示。又原裁定關於命補繳納第二審裁判費部分，依法不得
    抗告，此部分抗告為不合法，應併予駁回。
四、據上論結，本件抗告為一部不合法、一部有理由。爰裁定如
    主文。
中　　華　　民　　國　　110 　年　　3 　　月　　10　　日
                  民事第十六庭  
                        審判長法  官  朱耀平
                              法  官  呂明坤
                              法  官  羅立德
正本係照原本作成。
核定訴訟標的價額部分，如不服裁定得於收受送達後10日內向本
院提出抗告狀，並繳納抗告費新臺幣1千元。
其餘部分不得再抗告。
中　　華　　民　　國　　110 　年　　3 　　月　　10　　日
　　　　　　　　    　　　　　書記官  高婕馨　　　　　　　　　　　　　　　
附表一：
編號     抗告人  （原審被告） 占用系爭土地  抗告人應給付相對人（原審原告）之數額 １ 蘇志成 如附圖編號332⑴及332⑶部分 被告蘇志成應給付原告20萬1,456 元，及自107年12月9日起至清償日止，按年息5％計算之利息。    被告蘇志成應自107年8月1日起至還上列土地之日止，按月給付原告3,080元。 ２ 蘇建陽 如附圖編號332⑵及362⑴部分 被告蘇建陽應給付原告15萬1,294 元，及自107年12月9日起至清償日止，按年息5％計算之利息。    被告蘇建陽應自107年8月1日起至還上列土地之日止，按月給付原告2,318元。 ３ 蘇德藏、蘇彥文 如附圖編號332⑷部分 被告蘇德藏、蘇彥文應給付原告9萬8,960元，及自107年12月9日起至清償日止，按年息5％計算之利息。    被告蘇德藏、蘇彥文應自107年8 月1日起至還上列土地之日止，按月給付原告1,513元。 ４ 蘇和傑、蘇建勳 如附圖編號332⑸部分 被告蘇和傑、蘇建勳應給付原告25萬7,639元，及自107年12月9日起至清償日止，按年息5％計算之利息。    被告蘇和傑、蘇建勳應自107年8 月1日起至還上列土地之日止，按月給付原告3,939元。 
附表二：
編號  抗告人    占用系爭土地面積 系爭土地之交易價額（按起訴時之 公告現值計算）     １ 蘇志成 332地號土地：188.57㎡ （計算式：62.23㎡＋126.34㎡） 460萬1,108萬元（計算式：24,400元/㎡ 188.57㎡＝4,601,108） ２ 蘇建陽 332地號土地：73.47㎡ 362地號土地：98.65㎡ 346萬9,718元（計算式：〈24,400元/㎡ 73.47㎡〉＋〈17,000元/㎡98.65㎡〉＝3,469,718） ３ 蘇德藏、蘇彥文 332地號土地：92.63㎡ 226萬0,172元（計算式：24,400元/㎡ 92.63㎡＝2,260,172） ４ 蘇和傑、蘇建勳 332地號土地：241.16.㎡ 588萬4,304元（計算式：24,400元/㎡ 241.16㎡＝5,884,304） 合計   1,621萬5,302元